【裁判字號】    98,台抗,580
【裁判日期】    980723
【裁判案由】    聲請宣告破產
【裁判全文】
最高法院民事裁定              九十八年度台抗字第五八○號
再 抗告 人  甲○○
代  理  人  莊秀銘律師
            陳志律師
            王錦昌律師
上列再抗告人因與永柏企業股份有限公司間聲請宣告破產事件，
對於中華民國九十八年五月十五日台灣高等法院裁定（九十七年
度破抗字第八四號），提起再抗告，本院裁定如下：
    主  文
原裁定廢棄，應由台灣高等法院更為裁定。
    理  由
本件相對人永柏企業股份有限公司向台灣士林地方法院（下稱士
林地院）聲請宣告再抗告人破產，經士林地院裁定駁回，相對人
對之提起抗告。原法院以：相對人主張第三人新光人壽保險股份
有限公司（下稱新光公司）於民國九十三年十月十五日以書面聲
明並確認該公司當日將其對借款人台鳳股份有限公司（下稱台鳳
公司）債權之未償債權及該債權下一切權利、名義、利益、義務
及責任，讓與第三人立富資產管理股份有限公司（下稱立富公司
），並已依金融機構合併法第十五條第一項第一款及同法第十八
條第三項，於移轉日以公告代債權讓與之通知。立富公司嗣於九
十六年一月十五日將其對台鳳公司及連帶保證人即再抗告人、案
外人黃葉冬梅、秀岡開發事業股份有限公司及張秀政之未償餘額
新台幣（下同）六億一千二百萬元不良債權轉讓與伊及乙○○（
相對人公司負責人，為債權準共有人，二人合稱相對人等），伊
為再抗告人之債權人等情，提出債權讓與聲明書、債權讓渡書、
九十六年三月六日債權讓渡補充聲明書、債權憑證、存證信函、
回執、新聞紙公告、保證書、借據及本票影本等為證。上開讓與
聲明書及讓渡書所載既已表明就新光公司對台鳳公司之債權先後
為轉讓，該債權之擔保即新光公司對再抗告人之連帶保證債權即
應隨同移轉由相對人等受讓取得。立富公司另於九十六年一月十
六日函知再抗告人謂伊對台鳳公司之債權讓與相對人等，暨再抗
告人係保證人而為通知，此保證債權之讓與應屬有效，相對人係
再抗告人之債權人。又再抗告人總資產約七億二千八百零五萬六
千二百三十八元，負債額計二十七億八千八百六十九萬零一百四
十六元，其債權人有二人以上，且負債大於資產，要已不能清償
債務。再抗告人雖擔任台鳳公司向新光公司借款債務之連帶保證
人，乙○○（原裁定誤載為相對人）對主債務人台鳳公司另案聲
請宣告破產亦經裁定駁回確定，然連帶保證人係與主債務人負連
帶清償責任，其債務對於主債務並無補充性。故債權人對於連帶
保證人及主債務人，得同時或先後為全部或一部之請求，連帶保
證人亦不得主張債權人未先向主債務人求償而拒絕清償，則主債
務人與連帶保證人之破產原因，應屬各別存在。再抗告人是否不
能清償債務，應由其自身情形判斷，與主債務人有無不能清償債
務之破產事由無涉，無從援引民法第七百四十二條規定為抗辯。
相對人聲請宣告再抗告人破產，應非無據，因將士林地院所為駁
回其聲請之裁定廢棄。
惟按連帶保證為保證之一種，並非連帶債務，其特點在於其債務
不失其附從性，故保證契約關於附從性之規定，仍有其適用，連
帶保證人自得依民法第七百四十二條主張基於附從性之抗辯，則
就主債務人所生自身債務消滅或履行上有牽連關係之抗辯，要非
不能援用。本件再抗告人為台鳳公司之連帶保證人，另一債權受
讓人乙○○曾對主債務人台鳳公司聲請宣告破產，業經原法院九
十六年度破抗字第九四號民事裁定駁回確定，為原審所認定；該
裁定已明確認定台鳳公司「確有清償債務之事實及能力」，再抗
告人一再抗辯：台鳳公司有清償能力，且就各連帶保證人之總財
產合併觀之，足以滿足相對人全部之債權，況於主債務人尚有清
償能力下，若宣告伊破產，即令伊負擔較主債務人更重之責任或
不利益，顯失公平，允宜適用民法第七百四十二條第一項規定，
伊得主張主債務人仍有清償能力之抗辯，避免受到比主債務人更
不利之破產宣告，及「主債務人並沒有不能清償之情形，不應對
伊宣告破產」等語（見一審卷二三二、二三三、二四○頁，原審
卷七三頁及九一頁背面）。倘台鳳公司並無不能清償債務之情形
，則對於為連帶保證人之再抗告人，於滌除該連帶保證債務人後
，其資產是否不足清償其債務，應否為破產宣告？非無調查審酌
之必要。原法院未遑詳查究明，遽為不利再抗告人之裁定，自有
未洽。再抗告論旨，指摘原裁定不當，聲明廢棄，難謂無理由。
據上論結，本件再抗告為有理由。依破產法第五條，民事訴訟法
第四百九十五條之一第二項、第四百七十七條第一項、第四百七
十八條第二項，裁定如主文。
中    華    民    國  九十八  年    七    月  二十三  日
                      最高法院民事第六庭
                          審判長法官  劉  福  來
                                法官  陳  國  禎
                                法官  陳  重  瑜
                                法官  吳  麗  女
                                法官  簡  清  忠
      本件正本證明與原本無異
                                      書  記  官
中    華    民    國  九十八  年    八    月    十    日
                                                     ｍ


司法院資訊處製作；財團法人民間司法改革基金會備份。
